台灣新竹地方法院刑事判決　　　　　　　　　　　　　　九十年度易字第四八五號
　　公　訴　人　台灣新竹地方法院檢察署檢察官
　　被　　　告　丙○○
右列被告因竊盜等案件，經檢察官聲請簡易判決處刑（八十九年度偵字第七０三０號
），本院依普通程序判決如左：
    主  文
丙○○收受贓物，處有期徒刑肆月，如易科罰金，以佰元折算壹日。變造駕駛執照
上「丙○○」之照片壹張，沒收。
被訴竊盜部分，無罪。
    事  實
一、丙○○於民國八十九年十二月間某日，在不詳地點，與真實姓名年籍不詳之成年
    男子，基於共同變造駕駛執照之犯意聯絡，先由丙○○將自己之相片交予該姓名
    不詳之人，由姓名不詳之人以將甲○○所失竊之駕駛執照內之相片抽出後換貼丙○○相片之方式予以變造，足生損害於甲○○及監理單位管理之正確性，之後並
    將該駕駛執照交予丙○○，而丙○○明知該駕駛執照原係甲○○所失竊之贓物，
    竟仍予以收受。
二、案經新竹市警察局第三分局報告台灣新竹地方法院檢察署檢察官偵查起訴。
    理  由
壹、有罪部分：
一、前揭事實，業據被告丙○○供承屬實，而經變造之駕駛執照係甲○○於八十九年
    十一月十一日所失竊等情，業據甲○○於警訊時陳述明確，並有鄭明仁所失竊經
    變造貼有被告相片之駕駛執照扣案可稽，應堪認定，而被告將照片交予該不詳姓
    名之人以變造駕駛執照，且被告所收受者係已貼上被告照片經變造完成之甲○○
    駕駛執照，則該駕駛執照顯係贓物而被告仍予收受，是其有收受贓物之行為甚明
    ，是本件事證已臻明確，被告犯行堪予認定。
二、次按行為後法律有變更者，適用裁判時之法律，但裁判前之法律有利於行為人者
    ，適用最有利於行為人之法律，刑法第二條第一項定有明文。而法律之有利不利
    於行為人，應綜其全部之結果，而為比較，再適用有利於行為人之法律處斷（最
    高法院二十四年上字第四六三四號判例參照）。查被告前開行為後，刑法第四十
    一條業於九十年一月四日修正為「犯最重本刑為五年以下有期徒刑以下之刑之罪
    ，而受六月以下有期徒刑或拘役之宣告，因身體、教育、職業、家庭之關係或其
    他正當事由，執行顯有困難者，得以一元以上三元以下折算一日，易科罰金。但
    確因不執行所宣告之刑，難收矯正之效或難以維持法秩序者，不在此限。」、「
    併合處罰之數罪，均有前項情形，其應執行之刑逾六月者，亦同。」，並於同年
    月十日公布施行，於同年月十二日生效，是被告行為後法律已有變更，而比較新
    舊法之規定，於所犯最重本刑為三年以下有期徒刑以下之刑之罪而諭知六月以下
    有期徒刑或拘役之宣告時，依舊法之規定應為易科罰金之諭知，而依新法之規定
    ，尚得於裁判時審酌矯正之效以及維持法秩序等情事，而得不為易科罰金之諭知
    ，因此，綜合新舊法全部結果以觀，以舊法為輕，則依刑法第二條第一項但書之
    規定，自應適用舊法即行為時之刑法第四十一條之規定，合先敘明。
三、核被告所為，係犯刑法第二百十二條之變造特種文書罪以及第三百四十九條第一
    項之收受贓物罪。被告所犯前揭二罪間，有方法、結果之牽連關係，為牽連犯，
    應依刑法第五十五條之規定，從一重依刑法第三百四十九條第一項之收受贓物罪
    處斷。公訴意旨雖僅就變造特種文書部分提起公訴（聲請書之證據並所犯法條欄
    誤載為偽造特種文書），而被告收受贓物之犯行雖未據公訴人提起公訴，惟被告
    此部份行為，與經提起公訴之部分，有裁判上一罪之關係，已如前述，本院自應
    併予審酌，附此說明。爰審酌被告犯罪之動機、手段，犯罪所生之損害，及犯罪
    後態度等一切情狀，量處如主文所示之刑，並諭知易科罰金之折算標準。又扣案
    之變造駕駛執照上被告之照片一張，為被告所有供變造駕駛執照犯罪行為所用之
    物，並依刑法第三十八條第一項第二款之規定，宣告沒收。
貳、無罪部分：
一、公訴意旨另以：丙○○基於意圖為自己不法所有之概括犯意，自民國八十九年十
    一月十一日起至同年月十三日止，連續在新竹市○○街竊取李文賢（應係甲○○
    之誤）所有汽車駕駛執照一張；在苗栗縣頭份鎮○○路口、及新竹市○○路附近
    ，以其自備機車鑰匙，竊取己○○所有車號ＭＹＩ—三六三號、及乙○○所有車
    號ＨＰＪ—００六號機車各一輛後，均予據為己有。繼之將其中該ＨＰＪ—００
    六號機車交予不知情之女友丁○○（另行不起訴處分）騎用。嗣於八十九年十二
    月八日下午十時許，丁○○騎乘該機車行經新竹市○○路口，為警查獲，並循線
    查獲上情，及扣得機車鑰匙一支，因認被告涉有竊盜行為。
二、按犯罪事實應依證據認定之，無證據不得推定其犯罪事實；又不能證明被告犯罪
    者，應諭知無罪之判決，刑事訴訟法第一百五十四條、第三百零一條第一項分別
    定有明文。而所謂認定犯罪事實之證據，係指足以認定被告確有犯罪行為之積極
    證據而言，該項證據自須適合於被告犯罪事實之認定，始得採為斷罪資料，又苟
    未能發現相當證據或證據不足以證明，自不能以推測或擬制之方法，以為裁判基
    礎，故被告否認犯罪事實所持之辯解，縱屬不能成立，仍非有積極之證據足以證
    明其犯罪行為，不能遽為有罪之認定，此觀諸最高法院二十九年上字第三一○五
    號、四十年台上字第八六號及三十年上字第一八三一號判例自明。
三、公訴意旨認被告涉有竊盜罪嫌，無非係以被害人甲○○、己○○、乙○○之指述
    、證人戊○○之證詞、以及贓證物品認領保管單、可開啟機車之鑰匙一支資為佐
    證。訊之被告固不否認持有被害人甲○○、己○○、乙○○所失竊之駕駛執照、
    機車之事實，惟否認有竊盜之行為，辯稱駕駛執照係其朋友給的，機車一部係向
    戊○○所購買，一部則係向戊○○借得等語。經查：甲○○失竊駕駛執照，以及
    己○○、乙○○失竊機車之經過情形，業經被害人甲○○、己○○、乙○○於警
    訊時指述明確，惟三人均未目擊竊盜之經過情形且均不認識被告，是其指述，尚
    不足以證明被告確有竊盜行為，而贓證物品認領保管單係被害人己○○、乙○○
    領回所失竊機車之證明，鑰匙一支則為發動機車所用之物，均無從證明被告確有
    前揭竊盜行為，另被告所供係自戊○○處所取得等語，雖經戊○○所否認，然縱
    認被告所辯不實，依照前揭判例之意旨，尚不足以認被告確有竊盜之行為；綜上
    所述，尚無證據足資認定被告有竊盜之行為，既不能證明被告犯罪，是揆諸前揭
    判例之意旨，自應就此部分依法為被告無罪判決之諭知。
、據上論斷，應依刑事訴訟法第四百五十二條、第二百九十九條第一項前段、第三
    百零一條第一項，刑法第二條第一項但書、第二百十二條、第三百四十九條第一
    項、第五十五條、修正前第四十一條、第三十八條第一項第二款，罰金罰鍰提高
    標準條例第一條前段、第二條，判決如主文。
本案經檢察官郭棋湧到庭執行職務。
中      華      民      國    九十一    年      五      月     三十     日
                              台灣新竹地方法院刑事第二庭
                                  法      官  蘇  嘉  豐
右正本證明與原本無異。
如不服本判決，應於判決送達後十日內向本院提出上訴狀( 應附繕本 )。
                                  書  記  官    賴  寶  合
中      華      民      國    九十一    年      五      月     三十     日
附錄本案論罪科刑所適用法條全文：
刑法第二百十二條：
偽造、變造護照、旅券、免許證、特許證及關於品行、能力、服務或其他相類之證書
、介紹書，足以生損害於公眾或他人者，處一年以下有期徒刑，拘役或三百元以下罰
金。
刑法第三百四十九條第一項：
收受贓物者，處三年以下有期徒刑、拘役或五百元以下罰金。
